臺灣高等法院臺中分院民事裁定
                              109年度重上字第110號                                                                                
上  訴  人  蘇龍水  
訴訟代理人  劉有德律師
追加被告    許斯婷  

上列當事人間請求拆屋還地事件，上訴人對於中華民國109年3月
12日臺灣臺中地方法院108年度重訴字第655號第一審判決提起上
訴，並追加變更被告，本院裁定如下：
      主  文
上訴人追加、變更之訴及假執行之聲請均駁回。
追加、變更之訴之訴訟費用由上訴人負擔。
      理  由
一、按在第二審為訴之變更或追加，非經他造同意，不得為之。
    但請求之基礎事實同一者；因情事變更而以他項聲明代最初
    之聲明者，不在此限，同法第446條第1項、第255條第1項第
    2款、第4款定有明文。又當事人為訴之要素，基於訴訟經濟
    考量，民事訴訟法第255條第1項第2款「請求之基礎事實同
    一」之適用範圍固包括當事人之變更或追加在內，但審級利
    益之保護亦為民事訴訟法之基本原則，除法律有特別規定（
    如同條項第5款之訴訟標的對於數人必須合一確定）外，於
    第二審訴訟程序，必須無害於他造當事人審級利益之保障，
    始得准為當事人之變更或追加（最高法院109年度台抗字第1
    48號、第327號民事裁判意旨參照）。又所謂「因情事變更
    而以他項聲明代最初之聲明」，係指因客觀情事有所變更，
    無法達原來訴訟之目的，而有變更最初聲明之必要而言（最
    高法院88年度台抗字第218號民事裁判意旨參照）。
二、上訴人主張：
㈠、坐落臺中市○區○○○段000000000地號土地（下稱系爭000-10地
    號土地），及同段0000-0000地號土地（下稱系爭355-8地號
    土地），為繼承自其父親蘇○○而取得。蘇○○曾在民國68年間
    ，出具土地使用同意書，提供予蘇○○在系爭000-10地號土地
    上興建同段452建號建物（即門牌號碼臺中市○區○○街00號，
    下稱系爭00號房屋），及在系爭355-8地號土地上興建同段4
    54建號建物（即門牌號碼臺中市○區○○街00號，下稱系爭00
    號房屋），系爭00號房屋則輾轉由被上訴人陳○○於86年8月1
    日登記取得，系爭00號房屋輾轉由被上訴人王美瑤於87年11
    月17日登記取得。嗣原法院103年度重訴字第16號民事確定
    判決認定上訴人分別與陳○○、王美瑤間，應類推適用民法第
    425條之1規定成立租賃關係，並核定陳○○就系爭000-10地號
    土地自103年1月12日起，每年應給付之租金新臺幣（下同）
    70,615元、王美瑤就系爭355-8地號土地自103年1月13日起
    ，每年應給付之租金70,615元。惟陳○○、王美瑤自上開判決
    確定後，迄今已經過5年之久，積欠租金總額超過353,075元
    ，經上訴人以存證信函催告，其2人未於限期繳納，上訴人
    與陳○○、王美瑤間之租約均已於108年10月14日終止，系爭0
    0號、00號房屋自各無權占用系爭000-10、355-8地號土地，
    其2人應分別將各該房屋拆除，並將土地返還上訴人，另各
    應給付至返還土地止，相當於租金之不當得利。
㈡、又陳○○、王美瑤另分別將00、00號房屋出租予被上訴人鴻毅
    工程行即羅永泉（下稱羅永泉），羅永泉亦無權占用系爭
    000-10、355-8地號土地，故上訴人並請求羅永泉應自系爭0
    00-10、355-8地號土地遷讓遷出，將土地交還上訴人。然而
    ，嗣因羅永泉陳稱，關於系爭00號房屋部分，其與陳○○間之
    租約已終止，未再占用系爭房屋及系爭000-10號土地等語，
    為此，本件經臺中市政府警察局第三分局查訪系爭00號房屋
    結果，羅永泉已無租用，改為許斯婷租用，則情事已有變更
    ，且請求之基礎事實同一，基此，關於上訴人請求羅永泉自
    系爭000-10地號土地遷出部分，追加變更以許斯婷為被告，
    並聲明：追加變更之被告許斯婷應自系爭000-10地號土地遷
    讓遷出，將土地交還上訴人；並願供擔保，請准宣告假執行
    。
三、而查，關於上訴人所為之追加、變更部分，追加被告及羅永
    泉均表示不同意（見本院卷256頁）。又上訴人雖主張系爭0
    0號原由羅永泉承租，嗣由追加被告承租，為情事變更云云
    。惟羅永泉向陳○○承租系爭00號房屋之事實，與追加被告其
    後向陳○○承租系爭00號房屋之事實，乃不同主體所成立之不
    同租賃關係，難謂上訴人與羅永泉間有何情事變更之情形，
    上訴人主張依據民事訴訟法446條第1項、第255條第1項第4
    款之規定，毋庸追加被告同意云云，為屬無據。另查，追加
    被告與原訴並無訴訟標的必須合一確定之情形，且縱使上訴
    人關於與陳○○間就系爭00號房屋之法定租賃關係是否終止之
    基礎事實，與追加被告部分之訴訟資料可共同援引，然而就
    追加被告而言，乃屬於第二審所為之新訴，追加被告就訴訟
    標的之攻擊、防禦方法須另行準備，更喪失第一審之審級利
    益及程序保障，追加被告亦已表明不同意，揆諸首揭規定及
    說明，上訴人所為之追加、變更，不符民事訴訟法第446條
    第1項規定，因認上訴人追加、變更之訴於法不合，不應准
    許，應予駁回。又追加、變更之訴既經駁回，其假執行之聲
    請即失所附麗，應併予駁回。
三、據上論結，本件追加、變更之訴為不合法，爰裁定如主文。
中　　華　　民　　國　 110　　年　　2 　　月　　17　　日
                民事第五庭    審判長法  官  許秀芬
                                    法  官  游文科
                                    法  官  李慧瑜
正本係照原本作成。
如不服本裁定，應於收受送達後10日內向本院提出抗告狀，並應
繳納抗告費新臺幣1000元。
                                    書記官  陳秀鳳

中　　華　　民　　國　 110　　年　　2 　　月　　17　　日